最高法院刑事判決　　　　　　　　　 111年度台上字第3640號
上　訴　人　游騰凱



　　　　　　林冠宇


　　　　　　李政曜





上列上訴人等因加重詐欺等罪案件，不服臺灣高等法院臺中分院
中華民國111年5月19日第二審判決（111年度上訴字第615號，起
訴案號：臺灣臺中地方檢察署109年度偵字第22416號），提起上
訴，本院判決如下：
    主  文
上訴駁回。
    理  由
一、按刑事訴訟法第377 條規定，上訴於第三審法院，非以判決
    違背法令為理由，不得為之。是提起第三審上訴，應以原判
    決違背法令為理由，係屬法定要件。如果上訴理由書狀並未
    依據卷內訴訟資料，具體指摘原判決不適用何種法則或如何
    適用不當，或所指摘原判決違法情事，顯與法律規定得為第
    三審上訴理由之違法情形，不相適合時，均應認其上訴為違
    背法律上之程式，予以駁回。
二、本件原審審理結果，認定上訴人游騰凱、林冠宇及李政曜（
    下稱上訴人等）有如原判決事實欄所載參與犯罪組織、非公
    務機關違法利用個人資料、三人以上共同詐欺取財等犯行，
    因而維持第一審關於依想像競合犯規定，各論處游騰凱、林
    冠宇（累犯）及李政曜（累犯）三人以上共同犯詐欺取財罪
    刑，以及諭知相關沒收部分之判決，駁回上訴人等在第二審
    之上訴，已詳述調查、取捨證據之結果，以及認定犯罪事實
    之得心證理由。
三、上訴意旨略稱：
  ㈠上訴人等一致略以:
    原判決未審酌上訴人等係智識程度不高，一時失慮，誤觸法
    網，情堪憫恕，符合刑法第59條酌量減輕其刑之規定。原判
    決未予酌減其刑亦未充分考量刑法第57條所列科刑輕重應審
    酌之事項，致量刑過重違法。
  ㈡林冠宇及李政曜另一致略以：林冠宇所犯成立累犯之前案為
    持有第三級毒品罪；李政曜之前案係幫助詐欺取財罪，與本
    件詐欺取財犯行之行為態樣、罪質均不同，且均無刑罰反應
    力薄弱之情形。原判決適用刑法第47條第1 項之累犯規定予
    以加重其刑，違反司法院釋字第775 號解釋意旨，有適用法
    則不當之違法。
四、經查：
  ㈠司法院釋字第775 號解釋所揭示：「於不符合刑法第59條所
    定要件之情形下，致生行為人所受之刑罰超過其所應負擔罪
    責之個案，其人身自由因此遭受過苛之侵害部分，對人民受
    憲法第8 條保障之人身自由所為限制，不符憲法罪刑相當原
    則，牴觸憲法第23條比例原則」之意旨，係例示如何於個案
    中調節罪刑不相當之情，並無排除法官於認定符合累犯後，
    仍得就個案行使裁量權，檢視是否加重其刑之理。從而，對
    於成立累犯之行為人，固非一律必須加重其刑，事實審法院
    檢視行為人前、後案情節，其與後案的罪質等相關情狀，於
    具體個案認定行為人是否具特別惡性及對刑罰反應力薄弱等
    情，作為加重其刑之事由，自難指為違法。
    原判決說明：林冠宇前犯持有第三級毒品純質淨重20公克以
    上罪，經判處有期徒刑5 月確定，於民國109年3月10日易科
    罰金執行完畢；李政曜前犯幫助詐欺取財罪，經判處有期徒
    刑2 月確定，於109年3月23日易科罰金執行完畢，有臺灣高
    等法院被告前案紀錄表在卷可稽。其等於執行完畢後，5 年
    內故意再犯本件有期徒刑以上之罪，均為累犯，且均係於各
    該前案執行完畢未久即再犯罪，堪認其等有對刑罰反應力薄
    弱之情況，參酌司法院釋字第775 號解釋意旨，依刑法第47
    條第1 項規定加重其刑等旨，尚無不合，不得任意指為違法
    。林冠宇、李政曜此部分上訴意旨任意指摘：原判決依累犯
    規定予以加重其刑違法等語，難謂為適法之上訴第三審理由
    。
  ㈡刑法第59條酌量減輕其刑，乃實體法上賦予法院得為裁量之
    事項，且以於犯罪之情狀，在客觀上足以引起一般同情，認
    為即予宣告法定最低度刑期，猶嫌過重者，始有其適用。
    原判決已說明：考量上訴人等於詐欺集團擔任之角色，犯罪
    之情節，以及兩岸詐欺機房之犯罪型態，嚴重影響臺灣於國
    際上之形象等情，於客觀上實不足以引起一般同情，自不符
    合刑法第59條規定酌減其刑之旨。依上開說明，於法並無不
    合。上訴人等此部分上訴意旨泛詞指摘：原判決未適用刑法
    第59條規定酌減其刑違法云云，洵非合法之第三審上訴理由
    。
  ㈢量刑輕重係屬事實審法院得依職權裁量之事項，倘未逾越法
    律所規定之範圍，又未違背罪刑相當原則，即不得任意指摘
    為違法。
    原判決以第一審審酌上訴人等參與詐欺集團之程度，以及於
    偵查及第一審審理時坦承犯行之犯後態度等一切情狀，分別
    量刑，尚屬合法、妥適，因而予以維持。已以行為人責任為
    基礎，並斟酌刑法第57條各款所列情形而為量刑，既未逾法
    定刑度，又未濫用刑罰裁量之權限，即不得指為違法。況上
    訴人等所犯刑法第339條之4第1項之罪，法定刑為1年以上7
    年以下有期徒刑（得併科罰金），原判決維持第一審判決所
    處有期徒刑1年3月或1年4月，已屬從輕。上訴人等此部分上
    訴意旨泛言指摘：原判決量刑過重違法云云，同非適法之第
    三審上訴理由。
五、綜上，上訴人等上訴意旨係就原審量刑職權之適法行使，或
    原判決已明白論斷之事項，仍持己見，漫為指摘違法，難認
    已符合首揭法定之第三審上訴要件。本件上訴均為違背法律
    上之程式，應予駁回。
據上論結，應依刑事訴訟法第395條前段，判決如主文。
中    華    民    國   111    年    9     月    1     日
                  刑事第五庭審判長法  官  李  錦  樑  
                                  法  官  蘇  素  娥  
                                  法  官  錢  建  榮  
                                  法  官  林  婷  立  
                                  法  官  周  政  達  
本件正本證明與原本無異
                                  書記官
中    華    民    國   111    年    9     月    7     日